【裁判字號】    89,易,670
【裁判日期】    890608
【裁判案由】    侵占
【裁判全文】
臺灣屏東地方法院刑事判決                          八十九年度易字第六七○號
    公訴人  臺灣屏東地方法院檢察署檢察官
    被  告  乙○○
右被告因侵占案件，經檢察官提起公訴 (八十九年度偵字第一○一三號)，本院判決
如左：
    主  文
乙○○意圖為自己不法之所有，而侵占自己持有他人之物，處罰金伍百元，如易服勞
役，以參佰元折算壹日。
    事  實
一、乙○○與甲○○為舊識。民國八十七年一月間，甲○○將其所有之車號PH－一一
    五五號自小客車，約定委由乙○○代售新台幣三十五萬，甲○○再支付二十九萬
    元，由乙○○代購總價六十四萬元之汽車一部。乙○○並於同年二月間，至高雄
    市○○○路二四五號二樓陳玉英住處，收受甲○○轉交之十五萬元，餘款十四萬
    元則約以待交車後付清。詎乙○○竟因資力欠佳，於同年二、三月間某日，基於
    為自己不法所有之意圖，將上開賣車之價款十餘萬元及其後所收之十五萬元侵占
    入己。
二、案經甲○○訴由臺灣高雄地方法院檢察署檢察官呈請臺灣高等法院高雄分院檢察
    署檢察長命令移轉臺灣屏東地方法院檢察署檢察官偵查起訴。
    理  由
一、訊據被告乙○○固坦承有於右揭時、地，將告訴人甲○○交付之款項及代售之車
    款，先行發花用，惟矢口否認有侵占之意圖，辯稱：那輛車根本不值三十五萬元
    ，我大約只賣十多萬元，我與甲○○原是朋友，我因為對她有愧咎之心，且當時
    我資力較好，才答應她，然而我並沒有侵占她的錢，而且我們已經達成和解，每
    個月由我按期支付告訴人所買新車之分期款，另外，我還拿錢給她阿姨陳玉英，
    後來我入監服刑，不能繼續再繳交車款，也無法寫信通知甲○○，而她是為了找
    我，才來告我云云。惟查，右開犯罪事實，業據告訴人於偵查中指訴詳確，而被
    告亦自承將告訴人所委賣之車款十餘萬元，及事後委由陳玉英所交付之十五萬元
    花用殆盡，事證明確。至於被告雖辯稱：無侵占之意圖，惟按侵占罪係即成犯，
    凡對自己持有之他人所有物，有變易持有為所有之意思時，即應構成犯罪，縱事
    後將侵占之物設法歸還，亦無解於罪名之成立。最高法院四十三年台上字第六七
    五號判例可資參照。是被告乙○○既將自己所持有，而屬於告訴人所有之車款，
    擅自挪用，其主觀上即有變易持有為所有之意圖，客觀上亦有顯現於外部之行為
    ，即已構成侵占罪，縱事後被告主動將此事告知告訴人，且亦代告訴人繳交部分
    購車之分期款，依前說明，仍無礙於罪名之成立。被告前開所辯，均不足採信，
    其犯行堪以認定。
二、按侵占業務上持有物之罪，以其所侵占之他人所有物，係因執行業務而持有為構
    成要件，若非因執行業務而基於其他委任關係持有他人所有物，即與該罪構成要
    件不符，祇能以普通侵占論科。最高法院二十二年度上字第一六二○判例可資參
    酌。查本件被告乙○○雖係高雄市○○區○○路二七八號「運億汽車企業行」負
    責人，以經營中古汽車買賣及保養為業務，然告訴人委由被告代為購車，係基於
    朋友間之信任關係，而被告亦因與告訴人有故舊情宜，為彌補心中對告訴人之欠
    咎，始答應受託，故被告持有前開款項，顯基於私人關係，與其平時業務之執行
    不相當，核被告所為，係犯刑法第三百三十五條第一項之普通侵占罪，公訴意旨
    漏未斟酌此點，而認被告係犯同法第三百三十六條第二項之業務侵占罪，尚有未
    洽，惟其基本事實同一，本院自應予審理，並變更起訴法條。爰審酌被之品性、
    智識程度、犯罪之手段、與告訴人之關係，及犯後已與告訴人達成和解等一切情
    狀，量處如主文所示之刑，並諭知易服勞役之折算標準。
據上論斷，應依刑事訴訟法第二百九十九條第二項前段、第三百條、刑法第三百三十
五條第一項、第四十二條、罰金罰鍰提高標準條第一條前段、第二條，判決如主文。
本案經檢察官潘國威到庭執行職務
中      華      民      國      八十九      年      六      月    七    日
                                臺灣屏東地方法院刑事第二庭
                                    審判長 潘正屏
                                    法  官 郭書豪
                                    法  官 包梅真
右判決正本證明與原本無異。
對於本判決如有不服應於收受送達後十日內向本院提出上訴書狀上訴於台灣高等法院
高雄分院並按他造當事人之人數附具繕本。
                                    書記官   徐水英
中    華    民    國     八十九      年      六      月       九      日
附錄法條
刑法第三百三十五條 (普通侵占罪)
意圖為自己或第三人不法之所有，而侵占自己持有他人之物者，處五年以下有期徒刑
、拘役或科或併科一千元以下罰金。
前項之未遂犯罰之。


司法院資訊處製作；財團法人民間司法改革基金會備份。
